【裁判字號】    94,訴,3333
【裁判日期】    951102
【裁判案由】    印花稅
【裁判全文】
臺北高等行政法院判決
                                     94年度訴字第03333號
                              .
原      告  偉邦營造股份有限公司
代  表  人  甲○○
訴訟代理人  羅淑蕾 會計師
被      告  臺北市稅捐稽徵處
代  表  人  乙○○（處長）
訴訟代理人  戊○○
            庚○○
            己○○
上列當事人間因印花稅事件，原告不服臺北市政府中華民國94年
8月26日府訴字第09415197400號訴願決定，提起行政訴訟。本院
判決如下：
    主  文
原告之訴駁回。
訴訟費用由原告負擔。
    事  實
一、事實概要：
    原告自民國（下同）90年11月至93年3 月間，分別與太平洋
    忠孝工程股份有限公司（以下簡稱太平洋公司）、茂晉企業
    股份有限公司（以下簡稱茂晉公司）及和立聯合科技股份有
    限公司（以下簡稱和立公司）書立工程承攬合約書計4 份，
    合約金額總計新臺幣（以下同）628,095,238 元，惟未依法
    貼用印花稅票，違反印花稅法第8 條第1 項規定，案經法務
    部調查局北部地區機動工作組（以下簡稱調查局北機組）查
    獲，並以93年9 月20日電廉字第09378041820 號函移送被告
    機關查處，經被告機關查證屬實，乃依印花稅法第23條第1
    項規定，以93年12月13日93年印處字第930057號處分書連同
    繳款書2 紙核定補徵印花稅額計628,094 元，並按上開違章
    金額處7 倍罰鍰計4,396,600 元（計至百元止）。原告不服
    ，申請復查，未獲變更，提起訴願遭決定駁回，原告就與和
    立公司簽約部份不服，遂提起本件行政訴訟。
二、兩造聲明：
    (一)原告聲明求為判決：1.訴願決定、復查決定及原處分關於
                          補徵本稅逾102,523元部份及罰鍰
                          金額逾717,600元部份等均撤銷。
                        2.訴訟費用由被告負擔。
    (二)被告聲明求為判決：1.駁回原告之訴。
                        2.訴訟費用由原告負擔。
三、兩造之爭點：被告機關以原告與和立公司書立工程承攬合約
    書，未依法貼用印花稅票，違反印花稅法第8 條第1 項規定
    ，補徵印花稅525,571 元，並處以7 倍罰鍰部份，是否適法
    ？
    (一)原告主張之理由：
      1.緣原告自90年11月至93年3 月分別與太平洋公司、茂晉
        公司及和立公司，書立工程承攬合約書計4 份，其中與
        和立公司簽訂之合約書2 份共計551,850,00 0元均依法
        貼用花稅票。
      2.原告與和立公司簽訂之工程合約書是正本2份副本l份，
        正本由雙方各持1 份，副本由原告持有，按和立公司為
        一股票上市公司，在簽訂合約時即要求原告在正本合約
        上須貼妥印花，否則不會與原告簽訂工程合約書。
      3.原告前公司負責人簡向偉在調查局北機組製作筆錄時，
        調查員提示和立公司副本問簡向偉此合約有無依法貼立
        印花稅票，答：（經檢視後）沒有。當時簡君所檢視按
        工程業之慣例，在簽約時，除備妥正本二份，簽約雙方
        各持一份外通常會預備副本數份，置放於公司以備需要
        時使用，工程業之正本合約有時須攜至簽約他方公司作
        為結帳之依據，使用次數頻繁，容易遺失，故在簽約時
        通常皆會同時製作副本數份。此次原告公司被調查局北
        機組所查獲之和立公司合約二本係置放於公司未使用之
        合約副本。
      4.原告與太平洋公司、茂晉公司簽訂之合約書，合約金額
        分別為48,258,095元及54,285,714元，因會計人員疏忽
        未貼印花，原告願接受處分。
      5.原告與和立公司所簽訂之合約正本，金額分別為457,00
        0,000元及68,571,429元，印花稅525,571元，皆依法貼
        立印花。
    (二)被告主張之理由：
      1.查原告自90年11月至93年3 月間，分別與太平洋公司、
        茂晉公司及和立公司書立工程承攬合約書計4 份，合約
        金額總計628,095,238 元，依印花稅法第5 條第4 款規
        定：「印花稅以左列憑證為課徵範圍：…四、承攬契據
        ：指一方為他方完成一定工作之契據；如承包各種工程
        契約、承印印刷品契約及代理加工契據等屬之。」及同
        法第7 條第3 款規定：「印花稅稅率或稅額如左：…三
        、承攬契據：每件按金額千分之一，由立約或立據人貼
        印花稅票。」其繳交印花稅率為千分之一，應貼用印花
        稅票計628,094 元，惟書立交付時卻未依法貼用印花稅
        票，違反同法第8 條第1 項規定：「應納印花稅之憑證
        ，於書立後交付或使用時，應貼足印花稅票；其稅額巨
        大不便貼用印花稅票者，得請由稽徵機關開給繳款書繳
        納之。」案經調查局北機組查獲，並經原告前代表人簡
        向偉93年8 月9 日於調查局北機組調查筆錄陳述略以：
        「……問：（提示：93年8 月3 日偉邦公司扣押物編號
        001- 2、001-3 、001-7 、001-8 、001-9 工程合約書
        共計5 冊）該等合約書有無依法貼立印花稅票？答：（
        經檢視後）沒有。」等語，此有調查筆錄影本及系爭承
        攬合約附卷可稽，原告違章事實洵堪認定。是被告機關
        依印花稅法第23條第1 項：「違反第8 條第1 項或第12
        條至第20條之規定，不貼印花稅票或貼用不足稅額者，
        除補貼印花稅票外，按漏貼稅額處5 倍至15倍罰鍰。」
        之規定，核定按原告所漏稅額裁處7 倍罰鍰亦無違誤。
      2.原告主張其92年間與和立公司所簽訂之工程合約書是正
        本2 份，副本1 份，正本由雙方各持1 份，副本由原告
        持有，調查局北機組搜索查獲之合約為副本等語，倘其
        為真實，何以原告前代表人簡向偉於接受調查局北機組
        製作調查筆錄時，僅陳稱系爭承攬合約未依法貼用印花
        稅票，而未為前開有利之主張；況原告迄今亦未提出已
        依法貼用印花稅票之合約正本以實其說，原告僅空言主
        張，實難據為其有利之認定。復依印花稅法第12條規定
        ：「同一憑證須備具2 份以上，由雙方或各方關係人各
        執1 份者，應於每份各別貼用印花稅票；同一憑證之副
        本或抄本視同正本使用者，仍應貼用印花稅票。」是同
        一憑證之副本或抄本視同正本使用者，仍應貼用印花稅
        票，本件原告與太平洋公司、茂晉公司及和立公司分別
        所簽訂之工程承攬合約（即扣押物編號：00 1-2、
        001-3 、001-7 、001-8 、001-9）， 其上均蓋有立約
        雙方當事人之大小章，且逐頁亦蓋用騎縫章，衡諸一般
        社會通念，系爭承攬合約難認非作正本使用，依法自應
        貼用印花稅票。職是，原告前開主張，顯係事後卸責之
        詞，不足採憑。從而，被告機關核定補徵印花稅計62
        8,094 元，按上開違章金額處7 倍罰鍰計4,396,600 元
        （計至百元止），揆諸前揭法條規定，並無不合，復查
        決定及訴願決定予以維持，亦無違誤，請駁回原告之訴
        。
    理  由
一、按「印花稅以左列憑證為課徵範圍：‥‥‥4 、承攬契據：
    指一方為他方完成一定工作之契據；如承包各種工程契約、
    承印印刷品契約及代理加工契據等屬之。」、「印花稅稅率
    或稅額如左：‥‥‥3 、承攬契據：每件按金額千分之1 ，
    由立約或立據人貼印花稅票，由立約或立據人貼印花稅票。
    」、「應納印花稅之憑證，於書立後交付或使用時，應貼足
    印花稅票；其稅額巨大不便貼用印花稅票者，得請由稽徵機
    關開給繳款書繳納之。」、「貼用印花稅票，應由納稅義務
    人於每枚稅票與原件紙面騎縫處，加蓋圖章註銷之，個人得
    以簽名或畫押代替圖章。但稅票連綴，無從貼近原件紙面騎
    縫者，得以稅票之連綴處為騎縫註銷之。」分別為印花稅法
    第5 條第4 款、第7 條第3 款、第8 條第1 項及第10條所明
    定。次按「同一憑證須備具2 份以上，由雙方或各方關係人
    各執1 份者，應於每份各別貼用印花稅票；同一憑證之副本
    或抄本視同正本使用者，仍應貼用印花稅票。」、「違反第
    8 條第1 項或12條至第20條之規定，不貼印花稅票或貼用不
    足稅額者，除補貼印花稅票外，按漏貼稅額處5 倍至15倍罰
    鍰。」亦分別為印花稅法第12條及第23條第1 項所規定。
二、本件原告自90年11月至93年3 月間，分別與太平洋公司、茂
    晉公司及和立公司書立工程承攬合約書計4 份，合約金額總
    計628,095,238 元，惟未依法貼用印花稅票，違反印花稅法
    第8 條第1 項規定，被告機關乃依印花稅法第23條第1 項規
    定，以93年12月13日93年印處字第930057號處分書連同繳款
    書2 紙核定補徵印花稅額計628,094 元，並按上開違章金額
    處7 倍罰鍰計4,396,600 元（計至百元止）。原告不服，提
    起復查，未獲變更，提起訴願遭決定駁回，原告就與和立公
    司簽約部份不服，循序起訴意旨略以：原告與和立公司簽訂
    之工程合約書是正本2 份副本l 份，正本由雙方各持1 份，
    副本由原告持有，按和立公司為一股票上市公司，在簽訂合
    約時即要求原告在正本合約上須貼妥印花，否則不會與原告
    簽訂工程合約書；此次原告公司被調查局北機組所查獲之和
    立公司合約二本係置放於公司未使用之合約副本；原告與和
    立公司所簽訂之合約正本，金額分別為457,000,000 元及
    68,571,429元，印花稅525,571 元，皆依法貼立印花云云。
三、查原告自90年11月至93年3 月間，分別與太平洋公司、茂晉
    公司及和立公司書立工程承攬合約書計4 份，合約金額總計
    628,095,238 元，惟未依法貼用印花稅票，（其中原告與和
    立公司簽訂之工程合約，不含稅金額分別為457,000,000 元
    及68,571, 429 元，合計525,571,429 元，該部份應貼印花
    稅525,571 元）違反印花稅法第8 條第1 項規定，被告機關
    乃依印花稅法第23條第1 項規定，以93年12月13日93年印處
    字第930057號處分書連同繳款書2 紙核定補徵印花稅額計
    628, 094元，並按上開違章金額處7 倍罰鍰計4,396,600 元
    （計至百元止）各情；有法務部調查局北部機動工作組調查
    筆錄影本及未依法貼用印花之系爭工程承攬合約、被告93年
    12 月13 日93年印處字第930057號處分書、稅額繳款書等附
    原處分卷可稽，違章事實，自堪認定；被告據以依印花稅法
    第23條第1 項規定，按應補徵印花稅額，其中和立公司部份
    為525,571 元，並處以7 倍罰鍰，洵屬有據。
四、原告雖以前情據為爭執，訴訟中並提出已貼用印花之工程合
    約為佐，惟查：
（一）系爭工程承攬合約，未依法貼用印花稅票，違反印花稅法
      第8 條第1 項規定，案經調查局北機組查獲，並經原告當
      時之代表人簡向偉93年8 月9 日於調查局北機組調查筆錄
      陳述略以：「……問：（你於擔任偉邦公司總經理及董事
      長期間，主要負責業務為何？）答：正如我前述，我一直
      是偉邦公司的實際負責人，主要就是綜理公司全般業務。
      」、「……問：（提示：93年8 月3 日偉邦公司扣押物編
      號001- 2、001-3 、001-7 、001-8 、001-9 工程合約書
      共計5 冊）該等合約書有無依法貼立印花稅票？答：（經
      檢視後）沒有。」等語，此有調查筆錄影本及系爭承攬合
      約附卷可稽；苟當時經調查局北機組查扣原告與和立公司
      簽訂之工程承攬合約，係屬副本，不須貼用印花，或另存
      有已貼用印花之合約正本，當時為公司業務實際負責人之
      簡向偉何以均未為任何之說明或提出。
（二）再觀諸調查局北機組查扣原告與和立公司簽訂之系爭工程
      承攬合約，締約雙方即原告與和立公司均已正式用印（已
      蓋妥雙方當事人之大小章，且逐頁亦蓋用騎縫章），惟經
      查扣之二份工程合約，並無任何表明該份工程合約係屬「
      副本」之註記；再參以曾任職原告公司之證人丙○○，就
      此亦到庭證稱，合約會區別正本、副本，若為副本會蓋一
      個副本的四方形章，印泥為藍色的，大小大約1 吋左右，
      而正本不會作蓋印的動作，當初是否有蓋副本的章就不清
      楚了，因伊是負責蓋紅色的章等語（見本院95年月8 日準
      備程序筆錄）；足徵原告嗣後主張被調查局北機組所查獲
      之和立公司合約二本係置放於公司未使用之合約副本，另
      有原告與和立公司所簽訂之合約正本，皆依法貼立印花云
      云，容非可採。
（三）復依上揭印花稅法第12條規定：「同一憑證須備具2 份以
      上，由雙方或各方關係人各執1 份者，應於每份各別貼用
      印花稅票；同一憑證之副本或抄本視同正本使用者，仍應
      貼用印花稅票。」是同一憑證之副本或抄本視同正本使用
      者，仍應貼用印花稅票。本件經調查局北機組查扣原告與
      和立公司簽訂之系爭工程承攬合約，其上既均蓋有立約雙
      方當事人之大小章，且逐頁亦蓋用騎縫章，合約上又無標
      明該份係屬「副本」字樣，衡諸一般社會通念，系爭承攬
      合約難認非作正本使用，依上揭規定，亦屬應貼用印花稅
      票。
（四）至原告於復查階段固曾提出3 紙合作金庫銀行水單，表明
      於92年間確有購買印花稅票之事實；惟該水單僅足證明92
      年間有購買印花稅票之事實，尚不足證明簽約當時已依法
      貼用於系爭工程合約之事實。
（五）又原告聲請訊問之證人丙○○另證稱伊於89年4 月6 日至
      95年7 月16日止任職原告公司，離職前的職務為財務部高
      級專員，原告公司在使用合約時，一定會貼完印花之後，
      才會由雙方簽核用印，合約印花是各自張貼的，合約不一
      定有副本，若對方有要求或者是現場施工人員的要求，就
      會有副本，本案合約是否有副本，伊不太清楚，認定的正
      本只有2 份，其他的部分則認定為副本，被告機關庭呈的
      2 份合約，雖有蓋公司章，但無張貼印花稅票，是屬副本
      ；合約一定要張貼印花稅票後才能用印等語（見本院95年
      8 月8 日準備程序筆錄）；另任職和立公司之證人丁○○
      到庭證稱伊自85年7 月1 日起至和立公司工作，和立公司
      與偉邦公司有簽訂系爭契約，雙方各持乙份正本，和立公
      司是上市公司，故兩份正本用印之前，一定要貼好印花稅
      票，才能用印，不然會被打回來，庭呈之2 份正本是都已
      貼好印花稅票之後，才用印的，而印花稅票，是各自貼自
      己的；因工程所需，有時會有副本，據伊所知，偉邦公司
      是有一、兩份副本，並無制式的規定說一定要書寫副本幾
      份，也有可能沒有書寫副本幾份，但確實會有副本的情形
      ，伊庭呈之2 份合約正本，都已貼好印花，已裝訂好了，
      所以沒有辦法再裝訂協議書，而副本因為沒有貼印花方便
      裝訂，所以才會裝訂有協議書，主合約是於何時簽定的，
      伊不清楚，沒有張貼印花的合約書雖有用印，但應是屬副
      本，總而言之，本案之合約正本是雙方公司各持有一份等
      語（見本院95年8 月29日準備程序筆錄）；上揭證人固均
      表明合約用印前應先貼妥印花云云，惟本案涉及原告公司
      與和立公司簽訂之合約，有無逃漏印花稅之違章事實，彼
      二人當時既為訂約公司相關承辦人員，尚難期其為公正客
      觀之證詞；況觀諸本件查扣原告與另兩家公司即太平洋公
      司與茂晉公司分別書立工程承攬合約書，亦均屬已正式用
      印之合約，惟亦屬未依法貼用印花稅票之合約，原告就該
      部份不爭執其未依法貼用之事實；則既未依法貼用印花稅
      票，何以竟完成正式用印之程序？且前已述及，證人丙○
      ○並證稱工程合約若為副本，會蓋一個副本的四方形章，
      印泥為藍色的，大小約1 吋左右等情屬實；惟當時經調查
      局北機組查扣原告與和立公司簽訂之工程承攬合約，並無
      蓋用「副本」之標示章；且如原告公司當初簽約時已有貼
      用印花之合約正本，何以公司實際負責人簡向偉均未為任
      何之說明或提出；綜情以觀，上揭二證人之證詞，尚難據
      為有利原告之認定。
五、綜上所述，原告起訴論旨，並非可採。被告機關以原告違反
    印花稅法第8 條第1 項規定，乃依印花稅法第23條第1 項規
    定及稅務違章案件裁罰金額或倍數參考表，按應補徵印花稅
    額，其中和立公司部份為525,571 元，並處以7 倍罰鍰，並
    無違誤，復查及訴願決定，遞予維持，亦無不合，原告訴請
    撤銷，為無理由，應予駁回。
六、兩造其餘主張陳述，於判決結果不生影響，無庸一一論列，
    併予敘明。
據上論結，本件原告之訴為無理由，爰依行政訴訟法第98條第3
項前段，判決如主文。
中    華    民    國    95    年    11    月    2    日
                  第六庭審判長法  官   吳慧娟
                              法  官   曹瑞卿
                              法  官   許瑞助
上為正本係照原本作成。
如不服本判決，應於送達後20日內，向本院提出上訴狀並表明上
訴理由，如於本判決宣示後送達前提起上訴者，應於判決送達後
20日內補提上訴理由書（須按他造人數附繕本）。
中    華    民    國    95    年    11    月    2    日
                              書記官   吳芳靜


司法院資訊處製作；財團法人民間司法改革基金會備份。
